臺灣高等法院刑事判決
110年度上易字第1546號
上  訴  人  臺灣宜蘭地方檢察署檢察官
被      告  朱健民


上列上訴人因被告妨害名譽案件，不服臺灣宜蘭地方法院110年
度易字第166號，中華民國110年8月10日第一審判決（起訴案號
：臺灣宜蘭地方檢察署110年度偵字第1587號），提起上訴，本
院判決如下：
    主  文
原判決撤銷。
朱健民犯公然侮辱罪，處罰金新臺幣陸仟元，如易服勞役，以新
臺幣壹仟元折算壹日。
　　事  實
朱健民於民國110年1月16日9時25分許，駕駛車牌號碼0000-00號
自用小貨車，行經○○縣○○市○○路○段與○○○路交岔路口時，因與行
駛在同向路段、由范文清所駕駛車牌號碼000-0000號自用小客車
發生行車糾紛，朱健民遂基於公然侮辱之犯意，在上開不特定人
得以共見聞之道路上，以左手伸出車窗對范文清比中指，足以貶
損范文清之人格及社會評價。
    理  由
甲、程序部分
壹、本件當事人對於本判決所引用下述被告以外之人於審判外之
    陳述，均未爭執其證據能力，復未於言詞辯論終結前聲明異
    議，本院審酌該等證據作成時並無不當取得情形，認以之作
    為本案證據亦屬適當，依刑事訴訟法第159條之5規定，均有
    證據能力。
貳、本判決所引用之其他非供述證據，查無違反法定程序取得之
    情形，依同法第158條之4反面解釋，均具證據能力。 
乙、實體部分
壹、訊據被告固坦承自車窗伸出左手比中指等情，惟否認公然侮
    辱，辯稱：我是要看手上有無傷口，沒有辱罵他人之意，我
    與告訴人並無行車糾紛云云。經查：
一、被告於事實欄所示時間、地點，在其車內駕駛座上以左手伸
    出車窗比中指，適告訴人駕駛小客車行駛在被告車輛之左後
    方等情，分別經被告、證人即告訴人供證一致（偵卷第7、9
    -11、24-25頁，原審易字卷22、55頁，本院卷第102頁），
    並有行車紀錄器錄影畫面翻拍照片及截圖可佐（偵卷第12-1
    4頁，本院卷第63-85頁），此部分事實，已可認定。
二、本件應審究者為：被告比中指之行為是否係對告訴人公然侮
    辱？
(一)告訴人就被告對其比中指之經過指證明確，並經本院勘驗行
    車紀錄器畫面確認無訛：
　　證人即告訴人於偵查中結證稱：我開車經過○○市○○路○段與○
    ○○路路口，對方就開車到我車旁，搖下車窗，對我比中指，
    我不知道對方為何行進中突然開窗戶比我中指，後來我就跟
    在對方車輛到○○警局，下車後我就質問對方為何比我中指，
    對方就說你去告啊（偵卷第24頁）等語，而原審及本院勘驗
    行車紀錄器錄影畫面之結果（勘驗結果如附件所示）（原審
    易字卷第54-55頁，本院卷第59、63-85頁），亦與告訴人之
    指證相符，是其所證上情，應非虛言。
(二)被告於警詢及偵查中均自白因行車糾紛而對告訴人比中指：
　　被告於警詢中供稱：事情起因是我們在○○市○○大橋○○端，後
    方一台車牌號碼000-0000號的駕駛（即告訴人）向我亂按喇
    叭，方式是一個長音、大概三秒鐘，然後我就超車並搖下車
    窗對他比中指（偵卷第7頁）；復於偵查中供承：因告訴人
    駕駛車輛在我車後按了一個長音喇叭，我覺得對方挑釁，所
    以就開到他車旁，並搖下車窗對他比中指等語（偵卷第24頁
    ），顯已自白行車期間遭告訴人按喇叭，才對告訴人比中指
    。而上述自白核與告訴人前開證述相符，益徵告訴人指證之
    可信。
(三)被告雖於本院中翻易前詞改稱：我與告訴人沒有行車糾紛，
    比中指是在看手上的傷口（本院卷第60、102頁）云云。然
    此辯解與其在警詢及偵訊中之自白，以及告訴人之指證均不
    相符。況被告所辯開車行經○○大橋路段時，無端搖下車窗伸
    手比中指查看傷口之經過，顯與常理不符，遑論被告始終無
    法合理說明駕車時有何檢視傷口之必要（本院卷第60頁），
    是其此部分辯解顯係事後卸責之詞，而無可採。
(四)按刑法第309條之公然侮辱罪，係指以不特定人多數人得以
    共見共聞，且無庸指摘具體事實，而從事可能貶損他人社會
    評價之一切輕蔑人之行為而言。本件被告因認告訴人對其按
    喇叭係挑釁之舉，而對告訴人比中指，此行為依社會一般通
    念認知，係用以辱罵他人之手勢，有貶損評價與傷及人性尊
    嚴，且使人難堪，為侮辱行為無訛。而本案之案發地點為公
    眾往來之道路，被告對告訴人比中指時，確屬在不特定人或
    多數人得以共聞共見之狀態。是被告公然侮辱犯行事證明確
    ，應依法論科。
貳、論罪部分、撤銷改判及量刑
一、核被告所為，係犯刑法第309條第1項公然侮辱罪。　
二、原審未詳予斟酌卷內事證，認依檢察官所舉證據，無從形成
    被告有公然侮辱犯行之確信，予以無罪之諭知。然被告自承
    所為比中指之動作，係因告訴人駕駛車輛於後方對其車輛鳴
    按喇叭，則被告公然侮辱之對象已可特定。原審未審究上情
    ，以被告比中指之動作難認係針對告訴人所為，而對被告諭
    知無罪，即有未洽。檢察官上訴指摘原判決不當，為有理由
    ，應由本院予以撤銷改判。
三、爰以行為人責任為基礎，審酌被告無犯罪前科，有本院被告
    前案紀錄表在卷可查。被告僅因行車糾紛，未思以和平理性
    方式解決，即在不特定人來往之道路上，對告訴人比中指，
    對告訴人之人格造成貶抑，迄今未與告訴人達成和解或獲得
    諒宥，暨犯後否認犯行之犯後態度、自陳高職畢業、擔任送
    貨員、月收入新臺幣1萬5千元等一切情狀，量處如主文第2
    項所示之刑，並諭知易服勞役之折算標準。
據上論斷，應依刑事訴訟法第369條第1項前段、第364條、第299
條第1項前段，判決如主文。
本案經檢察官許鈺茹到庭執行職務。
中　　華　　民　　國　　110 　年　　11　　月　　30　　日
                  刑事第二十五庭審判長法  官 邱滋杉
                                      法  官 黃翰義
                                      法  官 邱瓊瑩
以上正本證明與原本無異。
被告或得為被告利益上訴之人如不服本判決，應於收受送達後20
日內向本院提出上訴書狀，其未敘述上訴之理由者並得於提起上
訴後20日內向本院補提理由書（均須按他造當事人之人數附繕本
）「切勿逕送上級法院」。
                                      書記官 桑子樑
中　　華　　民　　國　　110 　年　　11　　月　　30　　日
附錄：本案論罪科刑法條全文
中華民國刑法第309條
公然侮辱人者，處拘役或九千元以下罰金。
以強暴犯前項之罪者，處1年以下有期徒刑、拘役或一萬五千元
以下罰金。
附件：
行車紀錄器錄影檔案之勘驗結果：
〈09:24:50-09:24:58〉
      告訴人駕車進入○○大橋（橋上為三線道），此時被告駕
      駛之車牌號碼0000-00 號自用小貨車駛於中間車道，告訴
      人車身靠左駛入內側車道。
〈09:24:58-09:25:12〉
      告訴人駕車超越被告小貨車後，車身靠右駛入中間車道。
〈09:25:12-09:25:18〉
      畫面右方可見被告小貨車行駛於路肩，之後駛入外側車道
      ，告訴人持續駛於中間車道。
〈09:25:18-09:25:50〉
      告訴人駕車靠左駛入內側車道超越黑色車輛後，再靠右駛
      入中間車道，行駛靠近十字路口時減慢車速。
〈09:25:50-09:25:55〉
      被告小貨車自外側車道超越告訴人，畫面可見被告自駕駛
      座打開之車窗伸出左手比出中指（當時被告小貨車前方有
      一輛黑色小客車，左前方有一輛砂石車，被告小貨車係在
      告訴人車輛右前方），並靠左駛入內側車道即告訴人正前
      方（備註：經過該十字路口後，道路縮減為雙線道），經
      過十字路口後被告縮回左手。